【裁判字號】    97,交訴,62
【裁判日期】    971209
【裁判案由】    過失致死
【裁判全文】
臺灣雲林地方法院刑事判決              97年度交訴字第62號
公  訴  人  臺灣雲林地方法院檢察署檢察官
被      告  丁○○
上列被告因過失致死案件，經檢察官提起公訴（97年度偵字第47
36號）及移送併辦（97年度偵字第4773號），被告於準備程序進
行中就被訴事實為有罪之陳述，本院改行簡式審判程序，判決如
下：
    主  文
丁○○從事業務之人，因業務上之過失，致人於死，處有期徒刑
壹年。
    事  實
一、丁○○係遊覽車司機，平日從事駕駛遊覽車載運旅客之工作
    ，為從事業務之人。其於民國97年5 月18日15時30分許，駕
    駛車牌號碼Y3-790號遊覽車，沿雲林縣西螺鎮○○里○○路
    76-10 號大同休息站賣場門口往廣場方向直行後右轉彎進入
    廣場內準備找車位停車而繞行廣場迴車時，原應注意車前狀
    況，隨時採取必要之安全措施，且汽車迴車前，應注意行人
    通過，始得為之。且按當時狀況天候晴、日間有自然光線、
    視距良好無障礙物、路面乾燥無缺陷，並無不能注意之情形
    ，竟疏於注意及此，即貿然前行迴車，適有盧素卿亦在該廣
    場內行走於丁○○駕駛之遊覽車右側，丁○○因而以其右前
    車輪擦撞盧素卿背部致盧素卿倒地後遭該車右前車輪輾壓，
    因而受有創傷性高顱內壓等傷害。嗣盧素卿雖經送醫急救，
    仍因腦幹壓迫致神經性休克延至同年月20日20時（起訴書誤
    載為：50時）4 分許死亡。丁○○在有偵查犯罪職權之公務
    員知悉犯罪前，留在現場，待警員前來處理時自首肇事犯行
    而受裁判。
二、案經盧素卿之夫乙○○提出告訴暨檢察官據報相驗後偵查提
    起公訴及移送併辦。
    理  由
一、本件被告丁○○所犯為死刑、無期徒刑、最輕本刑3 年以上
    有期徒刑以外之罪，被告於準備程序中就被訴事實為有罪之
    陳述，經法官告知簡式審判程序之旨，並聽取公訴人、被告
    之意見後，合議庭認為適宜，依刑事訴訟法第273 條之1 第
    1 項規定，裁定進行簡式審判程序。又刑事訴訟法第159 條
    第1 項規定：被告以外之人於審判外之言詞或書面陳述，除
    法律有規定者外，不得作為證據。惟同條第2 項例外規定：
    法院以簡式審判程序，不適用之。故本件不適用傳聞排除法
    則有關限制證據能力之相關規定。並得依同法第310 條之2
    之準用同法第454 條之規定製作略式判決書，僅需記載犯罪
    事實、證據名稱及應適用之法條，並得以簡略方式為之。
二、被告丁○○之上開犯罪事實，除有其於警詢、偵訊時之供述
    及本院審理時之自白外，尚有下列證據可佐：
  (一)證人紀美玲於97年5 月18日之警詢筆錄（雲林地檢97年相字
    第288 號卷第16頁至第18頁）。
  (二)證人許詠欽於97年5 月18日之警詢筆錄（同上卷第19頁至第
    20頁） 。
  (三)證人丙○○○於97年5 月18日之警詢筆錄（同上卷第21頁至
    第22頁）。
  (四)道路交通事故現場圖1 紙（同上卷第5 頁）。
  (五)道路交通事故調查報告表(一)、(二)各1 紙（同上卷第6 頁至第
    7 頁）。
  (六)臺灣省嘉雲區車輛行車事故鑑定委員會97年8 月8 日嘉雲鑑
    970410字第0975802437號函（同上卷第33頁至第34頁）。
  (七)現場照片16張（板橋地檢97年相字第691 號卷第27頁至第34
    頁）。
  (八)檢察官相驗筆錄、相驗屍體證明書、檢驗報告書各1 份（同
    上卷第38頁、第41頁、第42頁至第48頁）。
  (九)相驗照片26張（同上卷第52頁至第65頁）。
  (十)道路交通事故肇事人自首情形紀錄表（同上卷第37頁）。
  (十一)按汽車行駛時駕駛人應注意車前狀況，隨時採取必要安全措
    ，且汽車迴車前，應注意行人通過，始得迴轉。道路交通安
    全規則第94條第3 項、第106 條第5 款定有明文。查本件案
    發時日間有自然光線、視距良好無障礙物、路面乾燥無缺陷
    ，並無不能注意之情形（見道路交通事故調查報告表(一)），
    卻疏於注意上開應注意事項，為有過失。且被害人確因本件
    車禍死亡，被害人之死亡與被告之過失駕車行為有因果關係
    ，是被告之自白與事實相符，故本件事證明確，被告犯行堪
    以認定，應依法論科。
三、論罪科刑
  (一)被告丁○○擔任遊覽車司機，為其所自承，係從事駕駛業務
    之人。核其所為，係犯刑法第276 條第2 項之業務過失致死
    罪。
  (二)被告於犯罪後在有偵查犯罪職權之公務員知悉犯罪前，留在
    現場，待警員前來處理時自首肇事犯行，並接受裁判，爰依
    刑法第62條前段減輕其刑。告訴代理人雖於本院審理時稱本
    件事故發生後是消防局通知員警到場處理，而非被告主動向
    偵查機關自首等語。惟查，刑法第62條之所謂「發覺」，係
    指該管公務員已知犯罪事實並知犯罪人之為何人而言，至被
    害人以及被害人以外之人知悉其事並知其人，而該管公務員
    猶未知之者，仍不能不認為合於該條所謂未發覺之規定。又
    所謂自首，祇需犯人向該管公務員自承犯罪，而受裁判為已
    足，並不以使用自首字樣為必要。（最高法院20年上字第17
    21號判例參照、51年台上字第1486號）依本件道路交通事故
    肇事人自首情形紀錄表之記載：「報案人或勤指中心轉來資
    料未報明肇事人姓名，處理人員前往現場處理時，肇事人在
    場，並當場承認為肇事人」，故本件偵查機關於受理報案時
    尚不知犯罪者係何人，已可認定，又被告於偵查機關公務員
    到場後自承為肇事人，已見有自首而受裁判之意思，故本件
    仍符合刑法第62條自首之規定，應予說明。
  (三)爰審酌：(1)被告並無前科，素行良好。(2)以駕駛遊覽車為業
    ，更應謹慎駕車，避免人員傷亡，竟於行車中未注意車前狀
    況及行人往來，造成被害人死亡之過失程度。(3)因被告之過
    失肇事致被害人死亡，造成被害人家屬無法抹滅之傷害。(4)
    被告尚未與被害人家屬達成和解。(5)被告犯後自始坦承犯行
    。(6)被告之家庭狀況、智識程度等一切情狀，量處如主文所
    示之刑。
據上論斷，應依刑事訴訟法第273 條之1 第1 項、第284 條之1
、第299 條第1 項前段、第310 條之2 、第454 條，刑法第276
條第2 項、第62條前段，刑法施行法第1 條之1 第1 項、第2 項
前段，判決如主文。
本案經檢察官甲○○到庭執行職務
中    華    民    國    97    年    12    月    9     日
                  刑事第一庭    法  官  楊昱辰
以上正本證明與原本無異。
如不服本判決，應於判決收受後10日內，向本院提出上訴狀（須
附繕本）。
                                書記官  黃秋萍
中    華    民    國    97    年    12    月    9     日
附錄法條：刑法第276 條
因過失致人於死者，處二年以下有期徒刑、拘役或二千元以下罰
金。從事業務之人，因業務上之過失犯前項之罪者，處五年以下
有期徒刑或拘役，得併科三千元以下罰金。


司法院資訊處製作；財團法人民間司法改革基金會備份。
